【裁判字號】    99,消債抗,68
【裁判日期】    990624
【裁判案由】    消債聲明異議
【裁判全文】
臺灣高雄地方法院民事裁定            99年度消債抗字第68號
抗  告  人  丙○○
相  對  人  國泰世華商業銀行股份有限公司
法定代理人  乙○○
相  對  人  安泰商業銀行股份有限公司
法定代理人  甲○○
上列當事人間因消費者債務清理條例聲明異議事件，抗告人對於
民國99年2 月10日本院99年度事聲字第41號裁定提起抗告，本院
裁定如下：
    主  文
抗告駁回。
抗告程序費用新臺幣壹仟元由抗告人負擔。
    理  由
一、抗告意旨略以：抗告人之次女許皖琪雖已成年（78年次），
    惟其尚處於就學狀態，若命其半工半讀以賺取生活費用，恐
    影響其學業成績，原裁定竟謂次女得以助學貸款支應學費，
    並透過打工方式謀取生活費，應不在受抗告人扶養之列，而
    廢棄原更生方案之裁定，已有未妥。況債權人安泰商業銀行
    股份有限公司亦曾於陳報狀中提及迨次女於2 年畢業後，即
    應提高抗告人之還款金額，可證債權人亦同意原更生方案之
    清償金額；且抗告人於2 年後提高清償金額時已臨52歲，依
    現今企業用才標準，屆時實難期待仍能尋找較高薪資之工作
    以清償債務。為此提起本件抗告，請求廢棄原裁定，駁回原
    審債權人之異議聲明。
二、按債務人有薪資、執行業務所得或其他固定收入，法院認更
    生方案之條件公允者，得不經債權人會議可決，逕依債務人
    之聲請或依職權以裁定認可更生方案，消費者債務清理條例
    第64條第1 項定有明文。惟所稱「條件公允」者，自應審酌
    更生方案之內容是否詳為考量債務人之償債能力及償債基礎
    ，並兼顧債權人受償利益等決定之。
三、查抗告人所陳報需扶養之2 名子女許皖琪、許皖筑，分別就
    讀樹德科技大學及正興國中，依其於更生聲請狀所附之財產
    及收入狀況說明書自陳，受扶養費用每月實際支出均為新台
    幣（下同）5,000 元（消債更卷9 頁），再加上按內政部公
    告98年度高雄市每人每月最低生活費用11,309元為準計算抗
    告人之必要支出，以抗告人自承每月收入29,519元為度，每
    月僅剩8,210 元（00000-00000-0000-0000 ），是原裁定方
    案共分8 年96期，命抗告人每期清償8,500 元，初核此清償
    方案並無不公允之處。惟抗告人之次女許皖琪78年9 月9 日
    出生（消債更卷40頁戶籍資料），將於民國100 年大學畢業
    ，揆之民法第1084條係規定父母對於未成年子女之保護及教
    養義務，與同法第1114條第1 款所定，直系血親相互間之扶
    養義務者不同，後者凡不能維持生活而無謀生能力時，皆有
    受扶養之權利，並不以未成年為限。而所謂謀生能力並不專
    指無工作能力者而言，雖有工作能力而不能期待其工作，亦
    非無受扶養之權利，故成年之在學學生，未必即喪失其受扶
    養之權利（最高法院56年台上字第795 號判例要旨參照），
    故現猶就學中之許女固仍有受扶養之權利無訛，然其屆時畢
    業後已可自力更生，自無得繼續請求抗告人扶養之權利，但
    原更生裁定卻未將此情形併入考量以定清償方案，對債權人
    權益之兼顧尚有未足，顯失其平，自欠公允。
四、至抗告人謂迨次女畢業後已年近52歲，恐難尋較高薪資以清
    償債務，甚且有薪資減少之可能性云云。惟抗告人係經營佛
    具雕刻代工，屬小規模營業人，其平均月營業淨利29,519元
    ，有抗告人提出之小規模營業聲請人簡單損益表、收入切結
    書（消債更卷12、14、27-28 及57頁）可憑，並非受僱於人
    之領薪族，本無所謂薪資減少之事由；何況抗告人將來之收
    人，或高或低，本難有定論，在未能舉證以實其說情況下，
    純屬臆測，自不足採。
五、綜上所述，本件抗告人於原更生方案之清償期間內，確有可
    預期減少次女許皖琪之扶養費用支出情形，而未納入考量，
    其條件自非公允。是原審裁定廢棄理由雖未盡同，然結果無
    二致，抗告意旨指摘原裁定不當，求予廢棄改判，為無理由
    ，應予駁回。
六、據上論結，本件抗告為無理由，依消費者債務清理條例第11
    條第2 項、第15條，民事訴訟法第495 條之1 第1 項、第
    449 條第2 項、第95條、第78條，裁定如主文。
中    華    民    國    99    年    6   月    24     日
                  民事第三庭  審判長法  官  朱玲瑤
                                    法  官  陳宛榆
                                    法  官  藍家慶
上為正本係照原本作成。
本裁定不得再抗告。
中    華    民    國    99    年    6   月    24     日
                                    書記官  呂姿儀

司法院資訊處製作；財團法人民間司法改革基金會備份。
